【裁判字號】    92,交聲,1623
【裁判日期】    921117
【裁判案由】    交管條例聲異
【裁判全文】
臺灣板橋地方法院交通事件裁定                  九十二年度交聲字第一六二三號
    原處分機關  交通部公路總局臺北區監理所板橋監理站
    異  議  人
    即受處分人  昌立交通事業有限公司
    法定代理人  黃瑞珍
    代  理  人  蒲盛松
右列異議人即受處分人因違反道路交通管理處罰條例案件，對於交通部公路總局臺北
區監理所板橋監理站於中華民國九十二年九月八日以板監違字第裁四一─ＩＡ000
0000號裁決書所為之處分，聲明異議，本院裁定如左：
    主  文
原處分撤銷。
昌立交通事業有限公司汽車駕駛人停車時，在設有禁止停車標線之處所停車，處罰鍰
新臺幣陸佰元。
    理  由
一、原處分意旨略以：本件異議人即受處分人昌立交通事業有限公司（下稱昌立公司
    ）所有車牌號碼七Ｌ─六八二號營業小客車，於民國九十二年四月十七日十時十
    分許，在臺北市○○○路二二八號，因「停車位置不依規定」之違規，經臺北市
    停車管理處以第ＩＡ0000000號違反道路交通管理事件通知單逕行舉發，
    經異議人提出申訴，並經舉發機關函覆本件違規屬實，爰依道路交通管理處罰條
    例第五十六條第一項第九款規定裁處新臺幣（下同）六百元。異議人則以：臺北
    市忠孝橋、建國橋下‧‧等均可停車，而上開違規地點卻不可停車，又道路交通
    標誌標線設置規則第六條規定，道路於開放通行前，應將必要之標誌、標線、號
    誌設置妥當，而本件顯係設置未妥，且無警告禁止停車標誌，造成錯誤停車，不
    僅現在標誌設置未妥，日後亦同，不知又開立多少罰單，此乃停車陷阱，官方未
    查、不改‧‧招惹民怨，而本件違規地至此就不曾違規停車，顯非故意或過失，
    故應依大法官釋字第二七五號解釋文免罰為禱云云，表明不服而提出異議。
二、按汽車駕駛人停車時，有在設有禁止停車標線之處所停車，或停車位置不依規定
    情形，處新臺幣（下同）六百元以上一千二百元以下罰鍰，道路交通管理處罰條
    例第五十六條第一項第四款、第九款分別定有明文。
三、經查，異議人昌立公司所有車牌號碼七Ｌ─六八二號營業小客車，於九十二年四
    月十七日十時十分許，在臺北市○○○路二二八號地面劃設有禁止停車（黃）線
    路段停車，經臺北市停車管理處舉發人員當場拍照逕行舉發之事實，業據證人即
    舉發之交通助理員林天佑到庭結證屬實，並有臺北市政府交通局舉發違反道路交
    通管理事件通知單、臺北市停車管理處九十二年五月二十六日北市停四字第０九
    二三二九四九二００號書函各一份及舉發照片一幀附卷可稽。按「黃實線」係禁
    止停車線，用以指示禁止停車路段，又禁止停車線，用以指示禁止停車路段，本
    標線禁止時間為每日上午七時至晚間八時，如有延長或縮短之必要時，應以標誌
    及附牌標示之，道路交通標誌標線號誌設置規則第一百六十八條第一項、第二項
    、第四項分別定有明文。況且本件異議人對於其所有之上開車輛確係於上開時地
    停放等情，並不爭執，足見異議人所有上開車輛確有在設有黃（實）線路段之禁
    止停車標線之處所停車之違規行為，而異議人復未能舉證證明本件交通違規其無
    過失，其辯稱本件違規顯非故意或過失，應依大法官釋字第二七五號解釋文免罰
    云云，容有誤會。再者，異議人所辯標誌、標線設置未妥一節，此係交通主管機
    關設置標線禁停路段是否適當之問題，並非本件聲明異議所得審究之事項，自應
    由異議人另循其他救濟途徑謀求解決之道，是異議人據此而聲明異議，亦無可採
    。
四、本件原處分機關援引道路交通管理處罰條例第五十六條第一項第九款「汽車駕駛
    人停車時，有左列情形之一者，處新臺幣六百元以上一千二百元以下罰鍰：九停
    車時間、位置、方式、車種不依規定者。」之規定處罰，惟該條款係針對駕駛人
    雖非停於禁止停車處所，然其停車之時間、位置、方式、車種不依規定之情形而
    為規範，此與本件異議人所有上開車輛係於設有黃（實）線路段之禁止停車標線
    之處所停車之行為顯然不符，即與交通管理處罰條例第五十六條第一項第九款之
    要件未合，且異議人既未於上開舉發違規通知單之應到案日期前到案告知違規駕
    駛人姓名、身分證統一編號及住址，自得依道路交通管理處罰條例第八十五條第
    三項規定，處罰上開車輛之所有人即異議人，故應改依同條例第五十六條第一項
    第四款規定處罰。是本件異議人之異議雖無理由，然原處分既有可議，仍應由本
    院撤銷，並依前開法條規定，斟酌違規情節，自為裁罰如主文所示，以期適法。
五、應依道路交通案件處理辦法第二十條前段，裁定如主文。
中      華      民      國      九十二      年      十一    月    十七  日
                              臺灣板橋地方法院交通法庭
                                  法  官  楊  志  雄
右正本證明與原本無異
如不服本裁定應於送達後五日內向本院提出抗告狀
                                  書記官  陳  慶  樹
中      華      民      國      九十二      年      十一    月    十七  日


司法院資訊處製作；財團法人民間司法改革基金會備份。
